臺灣桃園地方法院刑事判決
111年度訴字第586號
公  訴  人  臺灣桃園地方檢察署檢察官 
被      告  甲○○


選任辯護人  許明桐律師（法扶律師）
上列被告因公共危險等案件，經檢察官提起公訴（111年度偵字
第16545號），本院判決如下：
    主  文
甲○○犯恐嚇公眾罪，處有期徒刑陸月，如易科罰金，以新臺幣壹
仟元折算壹日。
扣案如附表所示之物均沒收。
    犯罪事實
一、甲○○基於恐嚇公眾之犯意，於民國111年4月10日下午1時許
    ，在其位於桃園市○○區○○○路000巷00弄0號之住處，將松香
    水注入空米酒瓶，並以不織布塞入瓶口作為引信製成易燃物
    後，再於同日晚間10時22分許，持之步行前往址設桃園市○○
    區○○○路00號之桃園市政府警察局大園分局（下稱大園分局
    ），並在大園分局建物正門前方圍牆外道路處，以打火機點
    燃上開易燃物之引信，再將之往圍牆間空地丟擲產生火勢，
    以此加害生命、身體、財產之舉，使行經該處之不特定民眾
    心生畏懼，致生危害於公安。
二、案經桃園市政府警察局大園分局報告臺灣桃園地方檢察署檢
    察官偵查起訴。
    理  由
壹、證據能力之說明：
　　本判決所引用被告以外之人於審判外之陳述，檢察官、被告
    甲○○及辯護人於本院準備程序中均表示同意作為證據（見本
    院卷第115頁），且迄至言詞辯論終結前均未聲明異議，本
    院審酌上開證據資料作成時之情況，並無違法不當或證明力
    明顯過低之瑕疵，亦認以之作為證據應屬適當，依刑事訴訟
    法第159條之5規定，認前揭證據資料均有證據能力。至本案
    認定事實所引用之非供述證據，並無證據證明係公務員違背
    法定程序所取得，依刑事訴訟法第158條之4反面解釋，當有
    證據能力，復經本院審理時，提示並告以要旨，使當事人充
    分表示意見，自得為證據使用。
貳、實體部分：
一、認定犯罪事實所憑之證據及理由：
　　上開犯罪事實，迭據被告於警詢、偵查、本院訊問、準備程
    序及審理時坦承不諱（見偵卷第15至19頁、第91至93頁、第
    137至139頁、本院卷第25至30頁、第109至117頁、第177至1
    79頁、第205至207頁），核與證人即目擊者黃頡隆於警詢時
    證述之情節大致相符（見偵卷第29至31頁），且有桃園市政
    府警察局大園分局搜索扣押筆錄暨扣押物品目錄表、刑案現
    場照片及桃園市政府111年7月29日桃消調字第1110023350號
    函暨所附現場勘察量測紀錄可稽（見偵卷第37至51頁、第59
    至74頁、本院卷第141至154頁），復經本院當庭勘驗現場監
    視器影像，並製作勘驗筆錄附卷足參（見本院卷第110至112
    頁、第119至121頁），並有如附表所示之物扣案可佐，足認
    被告上開任意性自白與事實相符，堪予採信。從而，本案事
    證已臻明確，被告犯行洵堪認定，應依法論科。
二、論罪科刑：
㈠按刑法第151條之恐嚇公眾罪，係指行為人以加害生命、身體、
  財產之事恐嚇公眾之行為，致公眾有人心生畏懼，公安秩序因
  之受到騷擾不安而言。經查，本件被告扔擲前開易燃物之地點
  ，為大園分局建物正門前方圍牆外之道路即桃園市大園區中正
  西路（下逕稱路名），該易燃物落地處則為大園分局建物正門
  前方圍牆中間之空地，距離中正西路上所劃設之網狀線僅有0.
  671公尺，且於案發時該路段持續有人車通行等節，有前開現
  場勘察量測紀錄、監視器影像暨擷圖及本院勘驗筆錄可考（見
  本院卷第110至112頁、第119頁、第148頁）；而該易燃物落地
  後隨即燃燒，並產生刺眼火光及濃煙，火勢持續約2分鐘始由
  大園分局警員以腳踏熄，過程中行經民眾多於遠處圍觀而不知
  所措，目睹全程之證人黃頡隆則旋向大園分局員警告知被告離
  去之方向此情，同經證人黃頡隆於警詢時證稱綦詳，並由本院
  當庭勘驗明確（見偵卷第29至31頁、本院卷第110至112頁），
  顯見被告前開於公眾通行之道路上，往路旁扔擲並燃燒易燃物
  之行為，已足使公眾對其舉動產生畏懼感，而對公眾安全秩序
  產生騷擾不安。是核被告所為，係犯刑法第151條之恐嚇公眾
  罪。
㈡至公訴意旨固以被告有起訴書所載之前科紀錄為由，主張被告
  本件犯行應論以累犯等語。惟除卷附刑案資料查註紀錄表外，
  未見檢察官提出足以證明被告構成累犯事實之證據資料，或具
  體指出證明之方法，則依最高法院110年度台上大字第5660號
  裁定意旨，本院自無從認定被告有無構成累犯之事實，附此指
  明。
㈢量刑部分：
  爰以行為人之責任為基礎，審酌被告於110年間有因公共危險
  案件經法院論罪科刑及執行完畢之紀錄，有臺灣高等法院被告
  前案紀錄表可參，其竟仍未思理性控制情緒，僅因酒後一時衝
  動，即以自製易燃物並攜至警察機關前方點燃、扔擲之方式恐
  嚇公眾，不僅使社會公眾恐懼慌亂，嚴重危害公共秩序及治安
  ，對國家執法機關之敵對意識，更屬昭然；惟考量本件被告上
  舉所致之火勢幸僅及於大園分局圍牆間空地，而未實際損及他
  人生命、身體及財產，兼衡被告犯後坦承犯行之態度，於本院
  審理時自陳所受教育程度為國中畢業，從事油漆工，家庭經濟
  狀況勉持（見本院卷第207頁）等一切情狀，量處如主文第1項
  所示之刑，併諭知易科罰金之折算標準，以示懲儆。
三、沒收之說明：
　  按供犯罪所用、犯罪預備之物或犯罪所生之物，屬於犯罪行
    為人者，得沒收之，刑法第38條第2項前段定有明文。經查
    ，扣案如附表所示之酒瓶碎片、打火機1個及松香水1桶均為
    被告所有，並供其本件製作及點燃易燃物恐嚇公眾所用，業
    據被告供述明確，自屬供被告本案犯行所用之物，爰依前開
    規定，宣告沒收之。
四、不另為無罪之諭知部分：
㈠公訴意旨另以：被告前揭行為，亦係意圖使公務員執行一定之
  職務，而基於妨害公務、妨害公眾往來安全、放火燒燬現有人
  所在之建築物之犯意，意圖以上開對物強暴之方式，迫使員警
  將其逮捕，並於靠近馬路之處燃燒產生火光，易燃之松香水漫
  流並於馬路旁燃燒，影響來往車輛之行駛，致生公眾往來道路
  之危險，而上開酒瓶爆炸後，於分局前方柏油地板燃燒，且造
  成大園分局前方柏油地板有明顯燒熔之痕跡，致生公共危險，
  尚涉犯刑法第135條第2項、第3項第2款之加重妨害公務、第18
  5條第1項妨害公眾往來安全、第173條第3項、第1項放火燒燬
  現有人所在之建築物未遂等罪嫌等語。
㈡按犯罪事實應依證據認定之，無證據不得認定犯罪事實；不能
  證明被告犯罪，或被告之行為不罰者，應諭知無罪之判決，刑
  事訴訟法第154條第2項、第301條第1項定有明文。又事實之認
  定，應憑證據，如未能發現相當證據，或證據不足以證明，自
  不能以推測或擬制之方法，以為裁判基礎；認定不利於被告之
  事實，須依積極證據，苟積極證據不足為不利於被告事實之認
  定時，即應為有利於被告之認定（最高法院40年台上字第86號
  、30年上字第816號判例意旨參照）。次按認定犯罪事實所憑
  之證據，雖不以直接證據為限，間接證據亦包括在內，然而無
  論直接或間接證據，其為訴訟上之證明，須於通常一般之人均
  不致有所懷疑，而得確信其為真實之程度者，始得據為有罪之
  認定，倘其證明尚未達到此一程度，而有合理之懷疑存在時而
  無從使事實審法院得有罪之確信時，即應由法院為諭知被告無
  罪之判決（最高法院76年台上字第4986號判例意旨參照）。另
  按檢察官就被告犯罪事實，應負舉證責任，並指出證明之方法
  ，刑事訴訟法第161條第1項定有明文。因此，檢察官對於起訴
  之犯罪事實，應負提出證據及說服之實質舉證責任。倘其所提
  出之證據，不足為被告有罪之積極證明，或其指出證明之方法
  ，無從說服法院以形成被告有罪之心證，基於無罪推定之原則
  ，自應為被告無罪判決之諭知（最高法院92年台上字第128號
  判例意旨參照）。
㈢再按刑法第173條第1項之犯罪客體，為現供人使用之住宅或現
  有人所在之建築物、礦坑、火車、電車或其他供水陸空公眾運
  輸之舟車或航空機。即令放火結果是否已使住宅、建築物重要
  部分開始燃燒或喪失主要效用，僅屬犯罪為既遂或未遂之問題
  ，不以致生公共危險為犯罪構成要件，然仍應以行為人有放火
  燒燬上述物體之犯罪故意，且著手實行放火之行為為其必要。
  易言之，行為人必須對其放火行為足以引燃上開標的物而燒燬
  之，且對其行為客體係屬上開標的物有所認識，並進而決意放
  火加以燒燬，亦即行為人主觀上有放火燒燬上開標的物之直接
  故意或間接故意，方可成立上開罪名（最高法院108年度台上
  字第2892號判決意旨參照）。
㈣另按刑法第185條第1項妨害公眾往來安全罪之行為態樣包含損
  壞、壅塞及他法。所稱「損壞」、「壅塞」均為例示規定。前
  者，指對本罪客體進行破壞，使其喪失效用之行為；後者，乃
  以有形障礙物遮斷或阻塞，使公眾人車無法或難以往來之行為
  ；至所謂之「他法」，則為概括規定，屬不確定之法律概念，
  而應斟酌法律精神、立法目的及社會需要為價值補充。準此，
  斟酌本罪之立法目的在於保護公共交通安全，而非交通路面，
  以防止公眾因損壞或壅塞路面，遭受生命、身體或財產上之損
  失。並參照德國文獻及實務，認為駕駛人有意識地將交通工具
  作另類使用，以之作為阻礙交通之手段，而影響公眾往來之安
  全，始足評價為壅塞等情以觀，足見本罪在具體適用上，必須
  行為人主觀上出於妨害交通安全之意圖，客觀上嚴重影響交通
  安全，始足當之。是此所謂「他法」，當係指無關交通活動之
  侵害行為，或駕駛人非常態之交通活動，而造成與損壞、壅塞
  相類似，足以妨害公眾往來安全之行為，以避免過於空泛，而
  違反罪刑明確性原則。例如故意在路旁燒垃圾，引發濃煙，製
  造視覺障礙，汽、機車駕駛人故意在道路中長時作「之」字蛇
  形行進，或糾合多眾併排競駛或高速飆車等，以該汽、機車作
  為妨害交通之工具，達到相當於壅塞、截斷、癱瘓道路，致他
  人無法安全往來之程度者，始克當之，而非泛指所有致生公眾
  往來危險之行為（最高法院110年度台上字第3556 號判決意旨
  參照）。
㈤經查，大園分局建築物本體正前方乃面向中正西路，左右兩側
  有圍牆環繞，左右圍牆間即與中正西路相鄰處為未設圍牆之空
  地，建築物與上開圍牆間則係作為停車場使用之空間；被告所
  擲易燃物落地地點為前開兩圍牆間之空地，其燃燒之範圍與兩
  側圍牆間之距離分別為7.666公尺、5.018公尺，距圍牆外中正
  西路上劃設之網狀線0.671公尺，與大園分局建築物本體之距
  則長於1台警用小客車車身長此節，有前開現場勘察量測紀錄
  及現場照片可佐（見偵卷第67至69頁、本院卷第148頁），堪
  見上開易燃物落地與燃燒後影響所及之處，與大園分局建物間
  顯有相當之距離，則被告客觀上究是否已著手實行對現有人所
  在建築物之放火行為，已滋疑義；又該易燃物燃燒後雖產生一
  定之火光及煙霧，然於燃燒期間行經中正西路之車輛共達8台
  機車、9輛汽車及1台腳踏車，且車流始終流暢等情，亦經本院
  勘驗無訛（見本院卷第110至112頁），則公訴意旨逕謂被告所
  為已達相當於壅塞、截斷、癱瘓道路，致他人無法安全往來之
  程度，同嫌速斷。
㈥再參以被告係立於大園分局右側（大園分局面向中正西路方向
  ）圍牆外停放之小客車旁，徒手高舉本案易燃物後，朝對側圍
  牆斜向向內丟擲乙情，有上開監視器影像暨擷圖、本院勘驗筆
  錄足考（見本院卷第110至112頁、第119至121頁），則自被告
  丟擲本案易燃物之位置、角度及方向，與前述其最終落地與燃
  燒之地點互核以觀，益見自陳知曉大園分局建物配置情形之被
  告（見本院卷第113頁），辯稱其僅係往圍牆間空地丟擲，並
  無對現有人所在之建築物即大園分局放火加以燒燬之犯意等語
  ，與上開客觀事證咸無扞格，而值採信。
㈦至被告固於警詢、偵查中供承：我在大園分局門口丟松香水做
  的汽油彈是因為壓力大，想換個環境、想快點被抓去關等語（
  見偵卷第16頁、第92頁、第138頁），然其同時亦敘明：我犯
  案時有想說這樣可能會被抓起來關，但我現在只是想回醫院回
  診；我當下有喝酒，我也不知道自己在想什麼等語明確（見偵
  卷第92頁、第138頁），則單憑其上開被告對己不利之概括供
  述，誠難驟認被告於行為時，確有以此對物強暴之方式使公務
  員執行一定職務之意圖；況被告於行為後，旋即轉身往反方向
  離去，嗣員警係依循路人指示之方向，方於附近巷弄逮捕被告
  並將之押解至大園分局此節，同經本院勘驗無誤（見本院卷第
  111至112頁），再顯被告於本院準備程序及審理時供稱：我不
  是為了被逮捕才這樣做，我單純只是為了發洩情緒而已等語（
  見本院卷第114頁、第206至207頁），實非全然無稽，公訴意
  旨僅執被告前揭供述逕認被告所為亦應以刑法第135條第2項、
  第3項第2款之加重妨害公務罪責相繩，委欠所據。
㈧綜上所述，本案依公訴意旨所提出之證據，尚無從認定被告有
  前揭公訴意旨所指之刑法第135條第2項、第3項第2款加重妨害
  公務、第185條第1項妨害公眾往來安全、第173條第3項、第1
  項放火燒燬現有人所在之建築物未遂犯行，公訴意旨認被告所
  為另涉上開罪嫌，容有誤會。惟公訴意旨既認此部分若成立犯
  罪，與前揭論罪科刑之部分，有想像競合犯之裁判上一罪關係
  ，爰不另為無罪之諭知。
據上論斷，應依刑事訴訟法第299條第1項前段，判決如主文。
本案經檢察官邱文中、乙○○提起公訴，檢察官林鈺瀅到庭執行職
務。
中　　華　　民　　國　　111 　年　　9 　　月　　28　　日
                  刑事第十五庭　審判長法　官　林龍輝
                                      法  官  林岷奭
                                      法  官  郭于嘉　
以上正本證明與原本無異。
如不服本判決應於收受判決後20日內向本院提出上訴書狀，並應
敘述具體理由。其未敘述上訴理由者，應於上訴期間屆滿後20日
內向本院補提理由書(均須按他造當事人之人數附繕本)「切勿逕
送上級法院」。 
        　　　　　　　　　　　　　　　書記官　蔡得憲　　
中　　華　　民　　國　　111 　年　　9 　　月　　28　　日
附錄本案論罪科刑法條全文：
中華民國刑法第151條
（恐嚇公眾罪）
以加害生命、身體、財產之事恐嚇公眾，致生危害於公安者，處
2年以下有期徒刑。
附表：
編號 物品名稱 １ 酒瓶碎片 ２ 打火機1個 ３ 松香水1桶